臺灣臺南地方法院刑事判決　　　　　　　99年度訴字第1689號
公　訴　人　臺灣臺南地方法院檢察署檢察官
被　　　告　林清楠
上列被告因搶奪等案件，經檢察官提起公訴（99年度偵字第1625
8 號、99年度偵字第16260號、99年度偵字第16278號）及追加起
訴（99年度偵字第17024 號），被告就被訴事實為有罪之陳述，
本院裁定進行簡式審判程序，判決如下：
    主    文
林清楠犯如附表(一)至(四)所示之罪，各處如附表(一)至(四)主文欄所示
之刑。應執行有期徒刑貳年捌月。
    事    實
一、林清楠於民國91年間，因竊盜案件，經臺灣高等法院高雄分
    院以92年度上易字第409 號判處有期徒刑1年2月；於92年間
    ，因強盜案件，經本院以92年度訴字第566號判處有期徒刑7
    年10月，並經臺灣高等法院臺南分院以92年度上訴字第1232
    號駁回上訴確定，嗣經裁定減刑並定應執行為有期徒刑8年2
    月（竊盜部分減為有期徒刑7月，強盜部分不得減刑），於9
    9 年2月9日縮短刑期假釋出監（於本案不構成累犯）。詎不
    知悔改，意圖為自己不法之所有，分別基於搶奪、竊盜之犯
    意，或乘他人不及防備施用不法腕力而公然奪取，或乘他人
    不知而竊取，分別於附表(一)、(二)、(三)、(四)所示時、地，搶奪
    或竊盜如附表(一)、(二)、(三)、(四)所示之被害人財物得逞（各次
    搶奪、竊盜行為之時間、地點、犯罪手段、被害人及所得財
    物均詳如附表(一)、(二)、(三)、(四)所示）。嗣林清楠因另案羈押
    期間，經警借提詢問，林清楠於附表(一)、(二)、(三)、(四)所示之
    搶奪、竊盜犯行尚未被發覺前，主動向警坦承上開犯行而受
    裁判。
二、案經臺南市政府警察局第三分局報告臺灣臺南地方法院檢察
    署檢察官偵查起訴。
    理    由
一、按於第一審辯論終結前，得就與本案相牽連之犯罪或本罪之
    誣告罪，追加起訴；一人犯數罪者，為相牽連之案件；刑事
    訴訟法第265條第1項、第7條第1款定有明文。本件公訴意旨
    原僅就被告所犯如附表(一)、(二)、(三)所示犯行提起公訴，復就
    被告所犯如附表(四)所示犯行追加起訴，核屬就被告所犯之相
    牽連案件追加起訴。又本件被告於本院準備程序就被訴事實
    為有罪之陳述，經受命法官告知其簡式審判程序之旨，並聽
    取檢察官及被告之意見後，依刑事訴訟法第273 條之1第1項
    規定，由合議庭裁定進行簡式審判程序，併就起訴及追加起
    訴部分合併審理，先此敘明。
二、訊據被告對於上揭犯罪事實均坦承不諱，就附表(一)編號1 部
    分，核與證人即被害人羅薛珠於警詢時證述情節相符（見南
    市警三刑偵字第00994303547 號卷第5頁至第6頁），並有相
    片2幀在卷可佐（見同上警卷第10頁）；就附表(一)編號2部分
    ，核與證人即被害人鄭美子於警詢時證述情節大致相符（見
    同上警卷第4頁至第5頁），並有相片5 幀在卷可佐（見同上
    警卷第7頁至第9頁）；就附表(二)編號1 部分，核與證人即被
    害人杜韓阿香於警詢時證述情節相符（見南市警三刑偵字第
    00994302799號卷第5頁至第6頁），並有相片2幀在卷可佐（
    見同上警卷第8頁）；就附表(二)編號2部分，核與證人即被害
    人謝荷香於警詢時證述情節相符（見同上警卷第4 頁），並
    有相片2幀在卷可佐（見同上警卷第7頁）；就附表(三)編號1
    部分，核與證人即被害人林蔡阿尉於警詢時證述情節相符（
    見南市警三刑偵字第00994302797 號卷第4頁至第5頁），並
    有相片2幀在卷可佐（見同上警卷第8頁）；就附表(三)編號2
    部分，核與證人即被害人林張菊文於警詢時證述情節相符（
    見同上警卷第6頁至第7頁），並有相片2 幀在卷可佐（見同
    上警卷第9頁）；就附表(四)編號1部分，核與證人即被害人鄭
    張素於警詢時證述情節相符（見南市警三刑偵字第00994303
    549 號卷第4頁至第5頁），本案事證明確，被告犯行均堪認
    定，應予依法論科。
三、核被告就附表(一)編號1、附表(二)編號1、2、附表(三)編號1及附
    表(四)編號1所為，均係犯刑法第325 條第1項之搶奪罪；就附
    表(一)編號2、附表(三)編號2所為，係犯刑法第320條第1項之普
    通竊盜罪。被告所為之各次搶奪及竊盜犯行，犯意各別，行
    為互殊，侵害不同被害人財產法益，應分論併罰之。被告於
    其所犯本件各該犯行尚未為警發覺前，主動帶警至現場查證
    ，坦承上開犯行而受裁判，此有其及各被害人警詢筆錄之記
    載可按，符合自首要件，應依刑法第62條前段規定減輕其刑
    。爰審酌被告為國小肄業，現無業，仍在假釋期間，其正值
    青壯年，非無謀生能力，不思以己力獲取所需，恣意侵犯他
    人財產權，屢犯搶奪、竊盜犯行，對於社會秩序安寧維護及
    被害人財產法益侵害甚鉅，兼衡其犯罪手段，所搶奪及竊盜
    物品價值，犯後自白犯行態度尚佳與其他一切情狀，分別量
    處如主文所示之刑，並定其應執行刑，以資懲儆。
四、末按保安處分係針對受處分人將來之危險性所為之處置，以
    達教化、治療之目的，為刑罰之補充制度。現行刑法採刑罰
    與保安處分雙軌制，係在維持行為責任之刑罰原則下，為協
    助行為人再社會化之功能，以及改善行為人潛在之危險性格
    ，期能達成根治犯罪原因、預防犯罪之特別目的。又保安處
    分中之強制工作，旨在對嚴重職業性犯罪及欠缺正確工作觀
    念或無正常工作因而犯罪者，強制其從事勞動，學習一技之
    長及正確之謀生觀念，使其日後重返社會，能適應社會生活
    。刑法第90條第1 項規定：有犯罪之習慣或因遊蕩或懶惰成
    習而犯罪者，得於刑之執行完畢或赦免後，令入勞動場所，
    強制工作。即係本於保安處分應受比例原則之規範，使保安
    處分之宣告，與行為人所為行為之嚴重性、行為人所表現之
    危險性及對於行為人未來行為之期待性相當之意旨而制定，
    而由法院視行為人之危險性格，決定應否令入勞動處所強制
    工作，以達預防之目的。查被告甫於99年2月9日假釋出監，
    尚在適應社會生活，本件雖有5次搶奪犯行及2次竊盜犯行，
    而有慣行犯罪之事實，惟被告各次犯行均未持兇器犯案，亦
    無傷人情事，堪認犯罪情節尚非重大，且被告於犯罪後主動
    帶警至現場查證，坦承犯行而受裁判，犯後態度尚知所悔悟
    ，兼衡本件各次犯行之嚴重性、所得財物之價值、所表現之
    危險性及對其未來之期待性等情以觀，認被告經有期徒刑2
    年8 月之執行後，應足以收遏止並矯治其犯罪行為之效果，
    足以體現司法正義，並契合社會感情。若對被告逕為強制工
    作宣告，不僅無助於社會危險性之防堵，更恐與保安處分之
    立法本旨相悖，而終將失其宣告之意義。且強制工作之保安
    處分係就被告人身自由之長期且嚴格之限制，自應從嚴認定
    之。從而，本院認就被告本件犯行諭知如主文所示刑罰，應
    為已足，檢察官請求宣告強制工作乙節，核屬尚無必要，併
    此敘明。
據上論斷，應依刑事訴訟法第273 條之1第1項、第299條第1項前
段，刑法第325條第1項、第320條第1項、第62條前段、第51條第
5款，刑法施行法第1條之1第1項、第2項前段，判決如主文。
本案經檢察官郭書鳴到庭執行職務。
中    華    民    國   100    年    1     月    14    日
                  刑事第十三庭  法  官  熊祥雲
以上正本證明與原本無異
如不服本判決應於收受本判決後10日內向本院提出上訴書狀，並
應敘述具體理由。其未敘述上訴理由者，應於上訴期間屆滿後20
日內向本院補提理由書狀（均須按他造當事人之人數附繕本）「
切勿逕送上級法院」。
                                書記官  林幸萱
中    華    民    國   100    年    1     月    14    日
附錄本案論罪科刑法條全文
刑法第325條第1項
意圖為自己或第三人不法之所有，而搶奪他人之動產者，處6月
以上5年以下有期徒刑。
刑法第320條第1項
意圖為自己或第三人不法之所有，而竊取他人之動產者，為竊盜
罪，處5年以下有期徒刑、拘役或5百元以下罰金。
┌────────────────────────────────────┐
│附表(一)：99年度偵字第16258號部分                                         │
├─┬────┬──────┬───────┬──────┬───────┤
│編│時間    │地點        │犯罪手段及被害│所得財物（新│主文          │
│號│        │            │人            │臺幣）      │              │
│  │        │            │              │            │              │
├─┼────┼──────┼───────┼──────┼───────┤
│1 │99年8 月│高雄市茄萣區│趁羅薛珠獨行路│黃金項鍊1 條│林清楠犯搶奪罪│
│  │1 日10時│茄萣路2段217│上不及防備之際│（價值約1 萬│，處有期徒刑拾│
│  │許      │巷18號前    │，徒手奪取羅薛│5,000元）   │月。          │
│  │        │            │珠之頸上項鍊  │            │              │
├─┼────┼──────┼───────┼──────┼───────┤
│2 │99年9 月│臺南市南區安│趁鄭美子轉身買│皮包1只(內有│林清楠犯竊盜罪│
│  │10日9 時│寧街91巷內市│菜不知之際，徒│200 餘元及身│，處有期徒刑肆│
│  │許      │場          │手竊取鄭美子置│分證、提款卡│月。          │
│  │        │            │於機車前置物箱│、健保卡各1 │              │
│  │        │            │內之皮包      │張)         │              │
└─┴────┴──────┴───────┴──────┴───────┘
┌────────────────────────────────────┐
│附表(二)：99年度偵字第16260號部分                                         │
├─┬────┬──────┬───────┬──────┬───────┤
│編│時間    │地點        │犯罪手段及被害│所得財物（新│主文          │
│號│        │            │人            │臺幣）      │              │
│  │        │            │              │            │              │
├─┼────┼──────┼───────┼──────┼───────┤
│1 │99年7 月│臺南市南區○○○○○路，趁杜│白金項鍊1條 │林清楠犯搶奪罪│
│  │8 日16時│裡路88巷93弄│韓阿香不及防備│（價值約3萬 │，處有期徒刑拾│
│  │許      │51號前      │之際，徒手奪取│元）        │月。          │
│  │        │            │杜韓阿香之頸上│            │              │
│  │        │            │項鍊          │            │              │
├─┼────┼──────┼───────┼──────┼───────┤
│2 │99年8 月│高雄市茄萣區│趁謝荷香獨行路│白K金項鍊1條│林清楠犯搶奪罪│
│  │24日8 時│文化路35巷5 │上不及防備之際│（價值約900 │，處有期徒刑肆│
│  │許      │號前        │，徒手奪取謝荷│元）        │月。          │
│  │        │            │香之頸上項鍊  │            │              │
└─┴────┴──────┴───────┴──────┴───────┘
┌────────────────────────────────────┐
│附表(三)：99偵字第16278號部分                                             │
├─┬────┬──────┬───────┬──────┬───────┤
│編│時間    │地點        │犯罪手段及被害│所得財物（新│主文          │
│號│        │            │人            │臺幣）      │              │
├─┼────┼──────┼───────┼──────┼───────┤
│1 │99年6 月│高雄市茄萣區│向從事資源回收│白金項鍊1 條│林清楠犯搶奪罪│
│  │間某日5 │茄萣路1 段10│業之林蔡阿尉誑│（價值約1 萬│，處有期徒刑拾│
│  │時許    │巷30號前    │稱某處有許多紙│5,000元）   │月。          │
│  │        │            │箱可檢，趁林蔡│            │              │
│  │        │            │阿尉不及防備之│            │              │
│  │        │            │際，徒手奪取林│            │              │
│  │        │            │蔡阿尉之頸上項│            │              │
│  │        │            │鍊            │            │              │
├─┼────┼──────┼───────┼──────┼───────┤
│2 │99年9 月│高雄市茄萣區│趁店員林張菊文│現金7,000元 │林清楠犯竊盜罪│
│  │初某日9 │信義路3段20 │至洗手間不知之│            │，處有期徒刑肆│
│  │時50分許│號嘉聲便利商│際，徒手竊取置│            │月。          │
│  │        │店          │於收銀機內之現│            │              │
│  │        │            │金            │            │              │
└─┴────┴──────┴───────┴──────┴───────┘
┌────────────────────────────────────┐
│附表(四)：99偵字第17024號部分                                             │
├─┬────┬──────┬───────┬──────┬───────┤
│編│時間    │地點        │犯罪手段及被害│所得財物（新│主文          │
│號│        │            │人            │臺幣）      │              │
├─┼────┼──────┼───────┼──────┼───────┤
│1 │99年6 月│高雄市湖內區│趁鄭張素獨行路│白金項鍊1 條│林清楠犯搶奪罪│
│  │30日6 時│（追加起訴書│上不及防備之際│（價值約7 萬│，處有期徒刑拾│
│  │45分許  │誤載茄萣鄉）│，徒手奪取鄭張│元）        │月。          │
│  │        │中正路2段121│素之頸上項鍊  │            │              │
│  │        │巷8號前     │              │            │              │
└─┴────┴──────┴───────┴──────┴───────┘